臺灣新竹地方法院刑事裁定
111年度單禁沒字第190號
聲  請  人  臺灣新竹地方檢察署檢察官
被      告  王文英



上列聲請人聲請單獨宣告沒收違禁物案件（111年度執聲字第682
號，偵查案號：104年度毒偵字第1493號），本院裁定如下：
　　主  文
扣案之第二級毒品甲基安非他命暨外包裝袋壹包（驗餘淨重壹點
伍參伍參公克），沒收銷燬之。
    理  由
一、按刑法有關沒收之相關規定，分別於民國104年12月30日及1
    05年6月22日修正公布，並均自105年7月1日施行；而修正後
    刑法第2條第2項明定：「沒收、非拘束人身自由之保安處分
    適用裁判時之法律」，乃係根基於沒收為刑法所定刑罰及保
    安處分以外之法律效果，具有獨立性，而非刑罰（從刑），
    是關於沒收一律適用修正後之規定，不生新舊法比較之問題
    。再者，修正後刑法第11條規定：「本法總則於其他法律有
    刑罰、保安處分或沒收之規定者，亦適用之。但其他法律有
    特別規定者，不在此限」，刑法施行法第10條之3第2項亦規
    定：「105年7月1日『前』施行之其他法律關於沒收、追徵、
    追繳、抵償之規定，不再適用」。又毒品危害防制條例第18
    條第1項前段亦於105年6月22日修正公布，並於105年7月1日
    施行，復於109年1月15日再次修正公布為：「查獲之第一級
    、第二級毒品及專供製造或施用第一級、第二級毒品之器具
    ，不問屬於犯罪行為人與否，均沒收銷燬之」，於110年5月
    1日施行，則本於特別法優先普通法原則，毒品危害防制條
    例前揭修正後規定相對於修正後刑法關於沒收之規定，自屬
    「其他法律有特別規定」而應優先適用，且非刑法施行法第
    10條之3第2項所稱不再適用之情形，是就查獲之第一級、第
    二級毒品部分，自應適用修正後即現行毒品危害防制條例之
    特別規定。
二、又違禁物得單獨宣告沒收，修正後刑法第40條第2項亦有明
    定，而甲基安非他命係屬管制之第二級毒品，屬違禁物，不
    得非法持有，此觀修正後即現行毒品危害防制條例第18條第
    1項前段及同條例第2條第2項第1款、第11條第2項規定自明
    （毒品危害防制條例第11條第2項固亦於本件被告行為後有
    修正公布，惟依修正前或後之規定，均不得非法持有第二級
    毒品），並倘其未經裁判沒收者，即由檢察官聲請法院以裁
    定沒收之，亦有司法院18年院字第67號、30年院字第2169號
    解釋可資參照。　　
三、聲請意旨略以：被告王文英於民國104年6月14日施用第二級
    毒品犯行部分，業經臺灣新竹地方檢察署（下稱新竹地檢署
    ）檢察官以104年度毒偵字第1493號為緩起訴處分確定，惟
    尚有查扣甲基安非他命1包（保管字號：104年度安保管字第
    263號，驗餘淨重1.5353公克）係違禁物，爰依毒品危害防
    制條例第18條第1項前段、刑法第40條第2項之規定聲請宣告
    沒收銷燬等語。
四、經查：
  ㈠被告因於104年6月14日20時許施用第二級毒品甲基安非他命
    ，經新竹地檢署檢察官以104年度毒偵字第1493號為緩起訴
    處分，經依職權送請再議後，為臺灣高等檢察署檢察長於10
    4年10月22日以104年度上職議字第13278號處分書駁回再議
    而確定，嗣因被告於104年10月22日死亡，乃簽結不予執行
    而結案等情，有上開緩起訴處分書、駁回再議之處分書、新
    竹地檢署檢察官105年1月8日之簽文、新竹地檢署辦理被告
    緩起訴處分指定命令履行完成結案報告書、相驗屍體證明書
    影本、臺灣高等法院被告前案紀錄表、個人基本資料查詢結
    果各1份在卷可查，並經本院調閱新竹地檢署104年度毒偵字
    第1493號卷宗、104年度緩字第1930號、104年度緩護命字第
    626號卷宗核閱無訛。
  ㈡再者，被告於上開施用第二級毒品案件中，曾於104年6月15
    日，在新竹市○○區○○○街000巷00號戶籍地為警查扣之其所有
    、疑似第二級毒品甲基安非他命之不明物1包（新竹地檢署
    保管字號：140年度安保字第263號）乙節，業經被告供承在
    卷，且有新竹市警察局第三分局搜索扣押筆錄、扣押物品目
    錄表各1份、扣押物品照片1張在卷足憑。而上開被告所有、
    為警查扣之疑似第二級毒品甲基安非他命之不明物1包，經
    送請憲兵指揮部刑事鑑識中心以微量電子天秤法、化學前處
    理法、氣相層析質譜分析法（GC/MS）進行鑑驗，結果略以
    ：委驗之該不明物1包，驗前淨重1.6125公克，因鑑驗取用0
    .0772公克，驗餘淨重1.5353公克，檢出甲基安非他命成分
    等情，此有該刑事鑑識中心鑑定書1份附卷可稽，是該扣案
    物當為毒品危害防制條例第2條第2項第2款所定之第二級毒
    品甲基安非他命，而屬法律上禁止持有之違禁物無訛。
　㈢衡以前揭扣案之第二級毒品甲基安非他命1包（驗餘凈重為1.
    5353公克）查扣時間，與被告上開於104年6月14日20時許非
    法施用第二級毒品行為時間緊密，應與本案被告該次施用第
    二級毒品犯行具有關聯性，又被告持有上開扣案第二級毒品
    甲基安非他命部分，確未經檢察官另行偵查、起訴，復查無
    上開扣案物業經宣告沒收銷燬之裁判或執行紀錄，此有臺灣
    高等法院被告前案紀錄表1份（見本院卷第9頁至第16頁）存
    卷可參，則揆諸前揭前揭說明，自不問屬於犯罪行為人與否
    ，應連同附著毒品無從析離之外包裝袋，均依毒品危害防制
    條例第18條第1項前段之規定宣告沒收銷燬之。
　㈣從而，聲請人聲請沒收銷燬上開扣案之第二級毒品甲基安非
    他命1包（驗餘凈重為1.5353公克，新竹地檢署保管字號：1
    04年度安保字第263號），洵屬有據，應予准許。至於鑑驗
    用罄之毒品部分，因已滅失，自無庸併予宣告沒收銷燬，末
    此敘明。　
四、依刑事訴訟法第220條、第455條之36第2項，裁定如主文。
中　　華　　民　　國　　111 　年　　9 　　月　　30　　日
                  刑事第八庭    法　官　江宜穎
以上正本證明與原本無異。
如不服本裁定，應於裁定送達後5日內向本院提出抗告狀。
中　　華　　民　　國　　111 　年　　9 　　月　　30　　日
                                書記官  蕭妙如